【裁判字號】    98,自,33
【裁判日期】    980707
【裁判案由】    背信等
【裁判全文】
臺灣臺北地方法院刑事判決                98年度自字第33號
自  訴  人  己○○
自訴代理人  薛進坤律師
被      告  丙○○
                      號4樓
            乙○○
共      同
選任辯護人  李傳侯律師
            王志傑律師
上列被告丙○○、乙○○因背信案件，經自訴人己○○提起自訴
，本院判決如下：
    主  文
丙○○、乙○○均無罪。
    理  由
一、自訴意指略以：自訴人己○○於民國九十三年十月二十五日
    以總價新臺幣（下同）二千五百萬元向郭令澤購得門牌號碼
    臺北市○○區○○街六巷十號房屋暨其坐落土地（下稱新中
    街房地），另於九十四年八月十二日以總價七千二百五十萬
    元向廖昭名購買門牌號碼臺北市○○區○○路一五三巷七號
    房屋暨其坐落土地（下稱松仁路房地）；九十六年十一月間
    自訴人因他案有將受羈押之虞，經被告丙○○提議與介紹下
    ，於九十六年十一月二十三日將新中街房地、松仁路房地移
    轉登記於被告乙○○名下，自訴人同時並與被告丙○○約定
    係為照顧自訴人母親及幼子生活而將上揭房地信託登記予被
    告乙○○，倘自訴人因案遭受羈押，非經自訴人同意，不得
    任意處分上揭房地，自訴人後於九十六年十一月二十七日遭
    本院法官裁定羈押並禁止接見通信，被告丙○○於自訴人羈
    押於臺灣臺北看守所期間，曾多次透過當時自訴人之選任辯
    護人戊○○律師於辦理律見時，詢問可否將新中街房地、松
    仁路房地出售或作其他利用，均遭自訴人拒絕，詎被告丙○○、被告乙○○竟基於意圖為自己不法之利益犯意聯絡，於
    九十七年一月十八日將松仁路房地設定最高限額一千二百萬
    元之抵押權予張美櫻，以擔保被告丙○○向張美櫻之一千萬
    元借款，另於九十七年一月二十日將新中街房地出售並移轉
    登記予蘇素華，又於九十七年三月十二日將松仁路房地以總
    價一億零一百萬元出售並移轉登記予幼龍企業管理有限公司
    （下稱幼龍公司），非但於事後未將出售房地所餘價金交付
    予自訴人，甚且自訴人在九十七年三月十三日以八百萬元交
    保後詢問被告丙○○上揭房地產權狀況時，被告丙○○仍一
    再設法隱瞞，迄自訴人調閱上揭房地登記謄本後，始察覺上
    揭房地業遭被告丙○○、乙○○擅自處分，自訴人係基於委
    任關係而將其所有新中街房地、松仁路房地信託登記於被告
    乙○○名下，並委託被告丙○○應代為保管上揭房地，並妥
    善照顧自訴人母親與幼子之生活，詎被告丙○○、乙○○竟
    基於意圖為自己不法之利益之犯意聯絡，未經自訴人同意擅
    自就上揭房地為出售、設定抵押權等處分行為，因認被告丙○○、乙○○均涉有刑法第三百四十二條第一項之背信罪。
二、按「犯罪事實應依證據認定之，無證據不得認定其犯罪事實
    ；又不能證明被告犯罪者，應諭知無罪之判決」，刑事訴訟
    法第一百五十四條第二項、第三百零一條第一項分別定有明
    文。次按「檢察官就被告犯罪事實，應負舉證責任，並指出
    證明之方法」，刑事訴訟法第一百六十一條第一項定有明文
    ，亦即檢察官就被告之犯罪事實應負實質之舉證責任，以貫
    徹無罪推定原則，該檢察官應負實質舉證責任之規定係編列
    在本法第一編總則第十二章「證據」中，故於自訴程序之自
    訴人亦同有適用（最高法院九十一年度第四次刑事庭會議決
    議第十一項參照）。又按「被害人所述被害情形如無瑕疵可
    指，而就其他方面調查又與事實相符，其供述始足據為判決
    之基礎；且自訴人之指訴，係以使被告受刑事訴追為目的，
    是其陳述是否與事實相符，仍應調查其他證據以資審認」，
    有最高法院三十二年上字第六五七號、五十二年台上字第一
    三○○號判例可資參照。再按「事實之認定，應憑證據，如
    未能發現相當證據，或證據不足以證明，自不能以推測或擬
    制之方法，為裁判基礎；又認定犯罪事實所憑之證據，雖不
    以直接證據為限，間接證據亦包括在內；然而無論直接或間
    接證據，其為訴訟上之證明，須於通常一般之人均不致有所
    懷疑，而得確信其為真實之程度者，始得據為有罪之認定，
    倘其證明尚未達到此一程度，而有合理之懷疑存在時，事實
    審法院復已就其心證上理由予以闡述，敘明其如何無從為有
    罪之確信，因而為無罪之判決，尚不得任意指為違法」，有
    最高法院四十年台上字第八六號及七十六年台上字第四九八
    六號判例足參。又按「刑法第三百四十二條之背信罪，須以
    為他人處理事務為前提，所謂為他人云者，係指受他人委任
    ，而為其處理事務而言，苟無委任之事實，即無成立背信罪
    之餘地。」，有最高法院八十二年度台上字第二九七四號判
    決可資參照。
三、自訴人認被告丙○○、乙○○涉有背信罪嫌，無非係以自訴
    人與郭令澤所簽訂不動產買賣合約書（見本院卷(一)第四至六
    頁）、自訴人與廖昭名所簽訂不動產買賣契約書（見本院卷
    (一)第七、八頁）、新中街房地土地登記申請書、土地暨建築
    改良物所有權買賣移轉契約書、印鑑證明、土地暨建物所有
    權狀（見本院卷(一)第九至十五頁）、松仁路房地土地登記申
    請書、土地暨建築改良物所有權買賣移轉契約書、印鑑證明
    、土地暨建物所有權狀（見本院卷(一)第十六至二二頁）、本
    院九十六年十一月二十七日押票（見本院卷(一)第二三頁）、
    建物權利異動索引（見本院卷(一)第二四、二五頁）、被告乙○○與幼龍公司所簽訂不動產買賣契約書（見本院卷(一)第二
    六至二八頁）、本院九十七年三月十一日押票（見本院卷(一)
    第三十頁）、本院九十七年刑保字第一五五號刑事保證金收
    據（見本院卷(一)第三一頁）、九十七年三月九日申請書（見
    本院卷(一)第一五七頁）、九十六年十一月三十日電子郵件暨
    戊○○律師所書寫摘要（見本院卷(二)第一○一至一○四頁）
    等資料為其主要論據。訊據被告丙○○、乙○○固不否認自
    訴人於九十年十一月二十三日以買賣為由將新中街房地、松
    仁路房地所有權移轉登記於被告乙○○名下，被告丙○○後
    於九十七年一月間向張美櫻借款一千萬元，並於九十七年一
    月十八日將松仁路房地設定最高限額一千二百萬元之抵押權
    予張美櫻以擔保上揭借款債權，另於九十七年一月二十日以
    買賣為由將新中街房所有權地移轉登記予蘇素華，又於九十
    七年三月十二日以買賣為由將松仁路房地所有權移轉登記予
    幼龍公司，惟堅詞否認有何背信犯行，辯稱：自訴人從未委
    請被告丙○○照顧自訴人母親及幼子生活之名目，並將新中
    街房地、松仁路房地信託登記予被告乙○○，上揭房地確係
    自訴人出售予被告丙○○，並依被告丙○○之指定將上揭房
    地所有權移轉登記予被告丙○○小姨子即被告乙○○，自訴
    人於九十六年十一月十六日以前即已陸續向被告丙○○借款
    共計一千二百零六萬元，自訴人因有資金需求，請求被告丙○○繼續借貸，被告丙○○因自訴人先前借款從未提供任何
    擔保品，擔心借款將一去不返，經與自訴人商議後，雙方評
    估自訴人名下之新中街房地、松仁路房地扣除其上抵押擔保
    借款債權後，所剩殘值約僅二千萬元，自訴人因而同意以總
    價二千萬元之代價將上揭房地出售予被告丙○○，買賣房屋
    價金二千萬元，除以先前出借予自訴人之借款一千二百零六
    萬元進行抵銷外，其餘價款則約定以借款方式進行代償，雙
    方因而於九十六年十一月十六日委請代書甲○○代為洽辦所
    有權移轉登記事由，並於九十六年十一月二十三日將新中街
    、房地松仁路房地之所有權移轉予同意出借名義之被告乙○○，為免日後滋生爭議，雙方隨於九十六年十一月二十一日
    簽訂借款契約，明確約定被告丙○○除先前已給付予自訴人
    之借款一千二百零六萬元外，應於九十六年十一月二十一日
    以前匯款二百五十萬元予自訴人，尾款則依自訴人指示以匯
    款或交付現金方式給付，並於同日前往臺灣臺北地方法院所
    屬民間公證人律敏聯合事務所進行公證，被告丙○○事後亦
    已依約陸續給付共計八百五十一萬二千元予自訴人，被告丙○○總計支付予自訴人款項為二千零五十七萬二千元，遠已
    超出雙方所約定上揭房地價金二千萬元，足認上揭房地之買
    賣確屬真實交易，被告丙○○於九十六年十一月二十三日取
    得上揭房地所有權後，本得基於所有權人之地位，自由處分
    上揭房地，有何背信可言？且查，房地產價值不斐，如稍有
    不慎，將蒙受鉅額損失，自訴人如係為委託被告丙○○照顧
    自訴人母親及幼子生活，而將上揭房地移轉登記予被告乙○○名下，何以雙方係以「買賣」之名目進行所有權移轉登記
    ，且雙方除簽署不動產買賣移轉登記相關文件外，並未書立
    任何有關委請被告丙○○照顧自訴人母親及幼子而為信託登
    記之書面字據？再者，買賣或設定抵押等相關不動產處分之
    登記程序非持土地暨建物所有權狀正本不得為之，是以一般
    民間如為不動產借名登記，真正所有權人除與借名登記者書
    立正式書面文件外，通常會親自保管不動產所有權狀正本，
    俾以避免借名登記者私下擅自進行處分，自訴人係一成年人
    ，且曾經營興櫃上市之友昱科技股份有限公司（下稱有友昱
    公司），社會經驗豐富，自訴人如係將上揭房地信託登記予
    被告乙○○，何以未親自保管上揭房地所有權狀正本，反指
    示代書甲○○將上揭房地之所有權狀正本直接交付予被告丙○○？綜上可認，自訴人所為指訴，非但顯與事實不符，且
    與社會交易常情大相逕庭，實不可採。被告丙○○於取得上
    揭房地後，因不堪房貸資金壓力，已於九十七年一月十四日
    、九十七年二月十九日以總價三千三百六十六萬、一億零一
    百萬元，將新中街房地、松仁路房地分別出售予蘇素華、幼
    龍公司，賣得價金經扣除自訴人向銀行抵押貸款、被告丙○○向張美櫻借款、管理費、稅款、代書費用、仲介費用，出
    售新中街房地、松仁路房地實際取得款項為六百三十三萬零
    九百七十二元、三百五十九萬七千一百七十一元，加計被告
    丙○○向張美櫻借款一千萬元獲償利益後，被告丙○○出售
    上揭房地實際取得利益為一千九百九十二萬八千一百四十三
    元，遠低於被告丙○○出借予自訴人之二千零五十七萬二千
    元，亦徵被告丙○○主觀上並無意圖為自己不法利益之犯意
    ；綜上，新中街房地、松仁路房地確係被告丙○○向自訴人
    所購得，自訴人並未為委託被告丙○○照顧其母親及幼子生
    活而將上揭房地移轉登記予被告乙○○名下，被告丙○○既
    係上揭房地之真正所有權人，本得就上揭房地為設定抵押權
    、買賣移轉登記等處分行為，綜上，實不得僅以憑自訴人前
    揭指述，即遽以推論被告丙○○、乙○○有共同背信之不法
    犯行等語。經查：
  (一)自訴人於九十三年十月二十五日向以總價二千五百萬元向郭
    令澤購得新中街房地，另於九十四年八月十二日以總價七千
    二百五十萬元向廖昭名購買松仁路房地，後於九十六年十一
    月十六日與被告丙○○所指定之被告乙○○簽訂土地及建築
    改良物所有權買賣契約書，而於九十六年十一月二十三日以
    買賣為由將上揭房地所有權移轉登記予被告乙○○，被告乙○○後於九十七年一月十八日就松仁路房地為被告丙○○與
    張美櫻間借款債務設定最高限額一千二百萬元之抵押權予張
    美櫻，再於九十七年一月十四日與蘇素華簽訂不動產買賣合
    約書，以總價三千三百六十六萬元將新中街房地出售予蘇素
    華，後於九十七年二月十九日與幼龍公司簽訂不動產買賣契
    約書，以總價一億零一百萬元，將松仁路房地出售予幼龍公
    司，新中街房地、松仁路房地之所有權隨後分別於九十七年
    一月二十九日、九十七年三月十二日以買賣為由移轉登記予
    蘇素華、幼龍公司等情，為自訴人及被告丙○○、乙○○所
    不爭執，並有自訴人與郭令澤所簽訂不動產買賣合約書（見
    本院卷(一)第四至六頁）、自訴人與廖昭名所簽訂不動產買賣
    契約書（見本院卷(一)第七、八頁）、新中街房地土地登記申
    請書、土地暨建築改良物所有權買賣移轉契約書、印鑑證明
    、土地暨建物所有權狀（見本院卷(一)第九至十五頁）、松仁
    路房地土地登記申請書、土地暨建築改良物所有權買賣移轉
    契約書、印鑑證明、土地暨建物所有權狀（見本院卷(一)第十
    六至二二頁）、本院九十六年十一月二十七日押票（見本院
    卷(一)第二三頁）、建物權利異動索引（見本院卷(一)第二四、
    二五頁）、被告乙○○與幼龍公司所簽訂不動產買賣契約書
    （見本院卷(一)第二六至二八頁）、土地暨建物登記謄本（見
    本院卷(一)第一六三至一七一頁）及被告乙○○與蘇素華所簽
    訂不動產買賣合約書（見本院卷(一)第一八五至一八八頁）等
    資料附卷足憑，復經本院依職權向臺北市松山地政事務所調
    閱新中街房地、松仁路房地歷次所有權移轉、抵押權設定申
    請書、契約書等全部資料核對無誤，有臺北市松山地政事務
    所九十八年六月三日北市松地三字第○九八三○八六○六○○號函附新中街房地歷次所有權移轉、抵押權設定申請書、
    契約書等資料（見本院卷(一)第八十至一一二頁）及九十八年
    六月十七日北市松地三字第○九八三○九五七○○○號函附
    松仁路房地歷次所有權移轉、抵押權設定申請書、契約書等
    資料（見本院卷(二)第一至七九頁）在卷可證，堪以採信。
  (二)自訴人雖指稱伊於九十六年十一月間因恐他案有將受羈押之
    虞，為委託被告丙○○照顧自訴人母親及幼子生活，而將新
    中街房地、松仁路房地信託登記於被告乙○○名下，伊當時
    已明白告知被告丙○○，非經伊同意同意，不得任意處分上
    揭房地，詎被告丙○○、乙○○竟擅自將松仁路房地設定抵
    押權予張美櫻，並將新中街房地、松仁路房地出售予蘇素華
    、幼龍公司云云。惟查，證人即為自訴人及被告丙○○、乙○○辦理上揭房地九十六年十一月二十三日移轉登記相關事
    宜之代書甲○○於本院審理中結證稱九十六年十一月十六日
    自訴人與被告丙○○共同委託伊辦理新中街房地、松仁路房
    地移轉登記予被告乙○○一事，當時自訴人與被告丙○○、
    乙○○均有在場，自訴人與被告丙○○均同意將上揭房地移
    轉登記於被告乙○○名下，伊當時有詢問是否要如一般民間
    交易習慣額外簽署買賣房地私契，自訴人與被告丙○○當場
    曾詢問伊如僅提出依土地公告現值及房屋評定現值核定買賣
    價金所製作之制式之土地所有權買賣移轉契約書及建築改良
    物所有權買賣移轉契約書（俗稱公契）是否可辦理移轉登記
    ，伊告知僅憑公契即可辦理買賣移轉登記，自訴人與被告丙○○當下決定不再額外簽署買賣房地私契，伊於現場有聽到
    雙方談到彼此間有金錢借貸關係，但伊對於雙方借貸細節並
    不清楚，伊當時係依被告丙○○之指示將上揭房地過戶予被
    告乙○○，而本件土地暨建物所有權移轉登記全部文件均載
    明本件賣受人為被告乙○○，經自訴人親自過目確認內容後
    始於文件上親自簽名，並由伊在自訴人見證下代自訴人用印
    於文件，伊當時並沒有聽到有關交屋的事情，但自訴人有交
    代伊辦完產權移轉登記後應將新領得之土地暨建物所有權狀
    正本交付予被告丙○○，依據伊當場認知，本件實際上係被
    告丙○○向自訴人購買新中街房地、松仁路房地，應屬真實
    買賣交易，當場伊並沒有聽說是借名登記等情屬實（見本院
    卷(二)第八五至八七頁），核與卷附新中街房地土地登記申請
    書、土地暨建築改良物所有權買賣移轉契約書、土地暨建物
    所有權狀（見本院卷(一)第九至十五頁）、松仁路房地土地登
    記申請書、土地暨建築改良物所有權買賣移轉契約書、土地
    暨建物所有權狀（見本院卷(一)第十六至二二頁）均明確記載
    九十六年十一月二十三日新中街房地、松仁路房地所有權移
    轉登記予被告乙○○之登記原因為「買賣」完全相符；且自
    訴人亦自陳伊與被告丙○○並無簽署任何有關信託登記之書
    面契約，伊確實有同意代書甲○○將新中街房地、松仁路房
    地所有權狀正本交付予被告丙○○等情明確（見本院卷(一)第
    四九頁），苟自訴人係為委託被告丙○○照顧自訴人母親及
    幼子生活，而將上揭房地信託登記於被告乙○○名下，何以
    自訴人同意以「買賣」為由進行移轉登記，甚且經專業代書
    李恩標熱心提醒，猶未與被告丙○○簽署任何載明信託意旨
    之書面契約俾以保障自身權益，避免日後滋生產權爭議？再
    者，不動產價值甚高，如於任何交易過程中稍有閃失，將蒙
    受鉅額損失，是一般人於進行有關不動產之任何處分，莫不
    戒慎恐懼，謹慎小心，且買賣或設定抵押權等不動產處分行
    為，非經登記程序不生效力，而不動產登記程序非提出土地
    、建物所有權狀正本不得為之，是以一般民間如為不動產借
    名登記，真正所有權人除與借名登記者書立正式書面文件載
    明信託登記意旨外，通常亦親自保管不動產所有權狀正本，
    俾以避免借名登記者私下擅自進行處分，本件自訴人雖於九
    十六年十一月二十七日遭本院法官裁定羈押並禁止接見通信
    ，有本院九十六年度聲羈更(一)字第十六號押票附卷足憑（見
    本院卷(一)第二三頁），然自訴人於九十六年十一月十六日委
    託代書甲○○辦理所有權移轉登記相關事宜之際，顯無可能
    準確預知伊將於何時遭收法院裁定羈押，苟其僅係依被告丙○○提議而將新中街房地、松仁路房地信託登記予被告乙○○，並無出售之真意，何以未指示代書甲○○將新領得之所
    有權狀正本交付予伊本人親自保管，反係直接交付予被告丙○○？自訴人既曾為興櫃上市之友昱公司董事長，商業交易
    經驗自屬豐富，竟會以如此輕率態度處理上揭房地移轉登記
    事宜，明顯悖於常情；參以，證人戊○○律師於本院審理中
    結證稱自訴人於受羈押期間曾委任伊擔任選任辯護人，被告
    丙○○確曾委請伊轉告自訴人已經將一間房子賣掉，但從未
    透過伊詢問可否出售新中街房地、松仁路房地一事等情明確
    （見本院卷(二)第八二、八三頁），堪認自訴人一再指稱被告
    丙○○於自訴人羈押於臺灣臺北看守所期間，曾多次透過戊○○律師詢問可否將新中街房地、松仁路房地出售或作其他
    利用，均遭伊明確拒絕一節亦非事實，綜上，自訴人所為上
    揭指訴，是否真實可採，誠有疑義。
  (三)自訴人於九十六年十一月十六日以前即已向被告丙○○陸續
    借款共計一千二百零六萬元，自訴人與被告丙○○於九十六
    年十一月二十一日簽訂二千萬元借款契約，明確約定被告丙○○除先前已給付予自訴人之借款一千二百零六萬元外，應
    於九十六年十一月二十一日以前匯款二百五十萬元予自訴人
    ，尾款則依自訴人指示以匯款或交付現金方式給付，並於同
    日前往臺灣臺北地方法院所屬民間公證人律敏聯合事務所進
    行公證，被告丙○○事後亦已依約陸續給付共計八百五十一
    萬二千元予自訴人，被告丙○○總計交付予自訴人之款項為
    二千零五十七萬二千元等情，為自訴人與被告丙○○、乙○○所不爭執，並有九十六年度北院民公敏字第二○○三四四
    號公證書附九十六年十一月二十一日借貸契約（見本院卷(一)
    第五七至六十頁）、玉山商業銀行（下稱玉山銀行）第00
    00000000000號帳戶（戶名：宇捷通科技股份有
    限公司）存摺影本（見本院卷(一)第六一頁）、國內匯款申請
    書（見本院卷(一)第六二至六四頁）及中國信託商業銀行第0
    0000000000號（戶名：丙○○）存摺影本（見本
    院卷(一)第六五、六六頁）等資料附卷，堪認被告丙○○辯稱
    自訴人陸續向伊借款共二千零五十七萬二千元一節，應屬真
    實可採。
  (四)新中街房地、松仁路房地所有權由自訴人移轉登記予被告乙○○後，被告乙○○曾於九十七年一月十八日就松仁路房地
    為被告丙○○與張美櫻間借款債務設定最高限額一千二百萬
    元之抵押權予張美櫻，並於九十六年十一月二十三日以買賣
    為由將上揭房地所有權移轉登記予被告乙○○，再於九十七
    年一月十四日與蘇素華簽訂不動產買賣合約書，以總價三千
    三百六十六萬元將新中街房地出售予蘇素華，後於九十七年
    二月十九日與幼龍公司簽訂不動產買賣契約書，以總價一億
    零一百萬元，將松仁路房地出售予幼龍公司，新中街房地、
    松仁路房地之所有權隨後分別於九十七年一月二十九日、九
    十七年三月十二日以買賣為由移轉登記予蘇素華、幼龍公司
    等情，已如前述；惟查，新中街房地於九十三年十一月十二
    日業經自訴人設定最高限額二千四百萬元抵押權予玉山銀行
    ，又於九十六年十一月十三設定最高限額九百萬元抵押權予
    吳乃華，而松仁路房地則於九十四年八月三十日設定最高限
    額七千八百三十萬元抵押權予華南商業銀行（下稱華南銀行
    ），又於九十六年五月二十一日設定最高限額八千五百二十
    萬元抵押權予陽信商業銀行（下稱陽信銀行），有臺北市松
    山地政事務所九十八年六月三日北市松地三字第○九八三○
    八六○六○○號函附新中街房地歷次所有權移轉、抵押權設
    定申請書、契約書等資料（見本院卷(一)第八十至一一二頁）
    及九十八年六月十七日北市松地三字第○九八三○九五七○○○號函附松仁路房地歷次所有權移轉、抵押權設定申請書
    、契約書等資料（見本院卷(二)第一至七九頁）在卷可證，而
    新中街房地於出售予蘇素華後，所得價金三千三百三十六萬
    元經扣除仲介服務費、土地增值稅、房屋稅、代償自訴人積
    欠玉山銀行貸款一千七百九十五萬三千九百十七元、代償自
    訴人積欠吳乃華借款八百萬元，實際剩餘金額為六百三十三
    萬零九百七十二元，另松仁路房地出售予幼龍公司後，所得
    價金一億零一百萬元經扣除仲介費用、相關稅賦、積欠管理
    費、代償自訴人積欠華南銀行貸款七千八百三十萬元、代償
    被告丙○○積欠張美櫻借款一千萬元，實際剩餘金額為三百
    五十九萬七千一百七十一元等情，有安信建築經理股份有限
    公司專戶資金交易及利息結算明細表（見本院卷(一)第七二頁
    ）、不動產買賣價金履約保證金專戶收支明細表（見本院卷
    (一)第七三頁）、玉山銀行九十八年六月三日玉山敦南字第○
    九八○六○三○○一號函附新中街房地辦理房屋抵押貸款及
    清償債務塗銷異動相關資料（見本院卷(一)第一一四至一三四
    頁）、華南銀行復興分行九十八年六月十二日（九八）華復
    放字第Ｓ－０１４號函附松仁路房地辦理房屋抵押貸款及清
    償債務塗銷異動相關資料（見本院卷(一)第二○一至二四三頁
    ）等資料附卷足憑，復為自訴人及被告丙○○、乙○○所不
    爭執（見本院卷(一)第一四九頁反面），惟其中張美櫻借款代
    償一千萬元部分，係被告丙○○於自訴人移轉登記松仁路房
    地所有權予被告乙○○後自行向張美櫻借貸款項，與自訴人
    並無關係，該部分代償利益應歸屬被告丙○○，是認被告丙○○就出售上揭房地實際取得利益為一千九百九十二萬八千
    一百四十三元，核與被告丙○○辯稱伊與自訴人於九十六年
    十一月間評估自訴人名下之新中街房地、松仁路房地扣除其
    上抵押擔保借款債權後所剩殘值約僅二千萬元等情大致相符
    ，參以自訴人於九十六年十一月十六日委請代書甲○○以「
    買賣」為由移轉登記新中街房地、松仁路房地所有權於被告
    丙○○所指定之被告乙○○名下時，並未與被告丙○○簽署
    任何有關信託登記之書面文件，反而於五日後即同年月二十
    一日與被告丙○○簽訂二千萬元借貸契約，並由本院所屬民
    間公證人進行公證，而該份借貸契約，借款總金額高達二千
    萬元，竟未約定支付利息，亦無設定抵押權等借款擔保，明
    顯與一般民間借款情形不同，苟被告丙○○與自訴人未約定
    以借款二千萬元抵償上揭房地買賣價金，被告丙○○焉有可
    能於前債一千二百零六萬元未受清償分毫、無支付利息或提
    供擔保之前提下，繼續給付借款八百五十一萬二千元予自訴
    人？綜上研判，被告丙○○、乙○○辯稱本件係因自訴人向
    被告丙○○借款共計一千二百零六萬元後，請求被告丙○○
    繼續借貸，經與雙方評估自訴人名下新中街房地、松仁路房
    地扣除其上抵押擔保借款債權後，所剩殘值約僅二千萬元，
    自訴人同意以總價二千萬元之代價將上揭房地出售予被告丙○○，買賣房屋價金二千萬元，除以先前出借予自訴人之借
    款一千二百零六萬元進行抵銷外，其餘價款則約定以借款方
    式進行代償，被告丙○○嗣後亦陸續交付八百五十一萬二千
    元予自訴人一節，應屬真實可採。
  (五)至證人即自訴人之母親丁○雖於本院審理中證稱被告於自訴
    人受羈押期間，曾向伊表示自訴人負債累累，房屋貸款多期
    未繳，恐遭銀行聲請拍賣，已先行出售自訴人名下松仁路房
    地，要伊簽署一紙申請書，才能解決自訴人之財務危機，伊
    因而於九十七年三月九日代理自訴人簽署申請書，申請出售
    松仁路房地清償自訴人積欠華南銀行房屋貸款本息等情（見
    本院卷(二)第八七至八九頁），並有九十七年三月九日申請書
    附卷足憑（見本院卷(一)第一五七頁），惟查，自訴人母親丁○並未參與自訴人與被告丙○○買賣房屋及借款之過程，顯
    無法得悉自訴人與被告丙○○間債權債務糾紛之緣由、詳情
    ，自不能以其證詞而為不利被告丙○○、乙○○之認定。又
    上揭九十七年三月九日申請書雖記載有「為出售己○○先生
    坐落於臺北市○○路之房屋」之字樣，惟查，斯時松仁路房
    地之所有權業經移轉登記為被告乙○○所有，而不動產物權
    依法律行為而取得者，非經登記不生效力，此為民法第七百
    五十八條所明定，該申請書之行使對象即華南銀行斷無可能
    僅憑此份文件即認定松仁路房地係屬自訴人所有，且綜觀該
    申請書記載「主旨：為出售己○○先生座落於臺北市○○路
    之房屋，清償債務相關事宜。說明：一茲因己○○先生積欠
    該座落房屋及其他房屋貸款利息和多名債權人債務，銀行及
    債權人以多次催討，為處理上述債務擬出售己○○先生座落
    於臺北市○○路房屋。二出售所得款項第一順位將先清償該
    座落房屋於華南銀行設定之金額及己○○先生其他房屋貸款
    積欠之利息。上述第一順位清償內容後之剩餘款項償還己○○先生股票質押欠款金額，扣除以上剩餘款項部分繼而清償
    其他債權人」之全旨，僅係表明由自訴人之母親丁○代理自
    訴人向華南銀行願意以出售松仁路房地所得價金代為清償自
    訴人積欠該銀行之房屋貸款及其他債務，蓋松仁路房地則所
    設定之第一順位抵押權、第二順位抵押權，分係為擔保自訴
    人積欠華南商業銀行、陽信銀行之貸款，上揭債務尚未屆期
    ，如欲進行期前清償，必須由債務人即自訴人向銀行提出申
    請，顯無揭載有關上揭房地所有歸屬之事項，況被告丙○○
    辯稱該份申請書係其助理鄭國勳依華南銀行之請求所擬具，
    並非伊所繕打等情（見本院卷(二)第八九頁），綜上亦難僅憑
    該份申請書即認定被告丙○○主觀上亦認定松仁路房地仍屬
    自訴人所有。
  (六)綜上所述，自訴人既無法舉證伊係為委請被告丙○○照顧自
    訴人母親及幼子生活而將上揭房地信託於被告乙○○名下，
    本件被告丙○○、乙○○既無受他人委任處理事務之事實，
    依前揭說明，即無成立背信罪之餘地
四、綜上，自訴人所提證據，不足為被告丙○○、乙○○背信之
    積極證明，所指出證明之方法，亦無從說服本院形成被告丙○○、乙○○有罪之心證，此外查無其他積極事證足認被告
    丙○○、乙○○有何侵占之犯行，不能證明被告丙○○、乙○○犯罪，參以首開規定，自應諭知無罪之判決。
據上論斷，應依刑事訴訟法第三百四十三條、第三百零一條第一
項，判決如主文。
中    華    民    國    98    年    7     月    7     日
                  刑事第十四庭  審判長法  官  劉慧芬
                                      法  官  陳琪媛
                                      法  官  李家慧
以上正本證明與原本無異。
如不服本判決應於收受送達後10日內向本院提出上訴書狀，並應
敘述具體理由；其未敘述上訴理由者，應於上訴期間屆滿後20日
內向本院補提理由書（均須按他造當事人之人數附繕）「切勿逕
送上級法院」。
                                      書記官  鄭淑丰
中    華    民    國    98    年    7     月    7     日


司法院資訊處製作；財團法人民間司法改革基金會備份。
